【裁判字號】    94,上訴,3939
【裁判日期】    950125
【裁判案由】    偽造文書等
【裁判全文】
臺灣高等法院刑事判決                94年度上訴字第3939號
上  訴  人  臺灣士林地方法院檢察署檢察官
上  訴  人
即  被  告  辛○○
上列上訴人因被告偽造文書等案件，不服臺灣士林地方法院94年
度訴字第176號，中華民國94年7月12日第一審判決（起訴案號：
臺灣士林地方法院檢察署93年度偵字第4471號），提起上訴，本
院判決如下：
    主  文
上訴駁回。
    事  實
一、辛○○基於故買贓物之概括犯意，自92年4月間起至同年5月
    間止，以每部機車新台幣（下同）4000元之代價，連續向年
    籍不詳綽號「大嘴」之男子買受來歷不明之贓車詳如附表一
    所示，另向年籍、姓名不詳之車販購得有合法權源之舊機車
    引擎中蓋及車牌供套裝頂拼之用，並借用李進發原所承租，
    位於臺北市○○○路184巷11弄11號房屋後院，供作藏置贓
    車及拆解換裝贓車之處所。辛○○取得上開贓車及合法之舊
    機車引擎、車牌，即以俗稱「借屍還魂」之手法，將所收購
    其他機車之車牌及上有引擎號碼之引擎中蓋，套裝頂拼於如
    附表一所示其中4、5台贓車上，偽造代表機車製造廠商之出
    廠標誌、具有私文書性質之引擎號碼，嗣將所套裝頂拼完成
    之機車改懸買入之他人合法機車車牌，足以生損害於上開失
    竊機車所有人及公路監理機關對於車輛管理之正確性，如此
    拆解換裝贓車約4、5部後，並自92年4月中旬起以按件計酬
    之方式，僱請鍾銀城（另案處理），共同基於偽造引擎號碼
    之故意，約定每拆解換裝1輛重型機車支付2000元予鍾銀城
    ，輕型機車則交付1500元，並由有共同偽造引擎號碼之犯意
    聯絡的李進發（另案處理），先用電鑽將失竊車輛之引擎號
    碼磨損致無法辨識，再由鍾銀城將失竊車輛有引擎號碼的中
    蓋部分及車牌拆卸，套裝頂拼合法之引擎號碼及車牌，連續
    改裝辛○○故買之贓車，亦足生損害公路監理機關對於車籍
    管理之正確性及失竊機車之所有人，前後改裝如附表一所示
    贓車20部中約15、16部（即與辛○○自行改裝部分合計如附
    表一20部），並由李進發將卸下之贓車車牌剪碎後販售予廢
    五金回收場。待拆解套裝完成之後，再由辛○○將改裝後之
    上開機車，以每部機車1萬元至2萬元不等之價格，出售予年
    籍不詳綽號「阿峰」男子所介紹之知情人士而牟利。嗣為警
    於92年5月14日下午3時許，在臺北市○○○路184巷11弄11
    號當場查獲，並扣得已拆解之機車2輛（其一為車號BLQ─
    550號，另一車號不詳）、重機車車牌BLA─012號、輕機車
    車牌SF3 ─510號、3具失竊之引擎中座（引擎號碼已遭磨損
    ）、及詳如附表所示套裝頂替用之車牌GAR─977號及引擎中
    座1具、拆解機車用工具大型鐵剪1台等物，並由警方帶同李
    進發於同日下午5時許，至臺北縣三重市○○○路重陽抽水
    站對面之廢五金回收場起出切碎之機車車牌17面。
二、案經臺北縣政府警察局海山分局移送臺灣士林地方法院檢察
    署檢察官偵查起訴。
      理  由
一、本件上訴人即被告辛○○所犯偽造文書等罪，均非死刑、無
    期徒刑、最輕本刑為三年以上有期徒刑之罪，或非高等法院
    管轄第一審之案件，被告就被訴事實為有罪之陳述，經本院
    合議庭認合於新修正刑事訴訟法第273條之1之規定，裁定進
    行簡式審判程序，合先敘明。
二、上開事實，迭據被告於偵審中坦承不諱，核與同案被告鍾銀
    城供述情節相符，並經被害人未○○、己○○、庚○○、子
    ○○、李林峰、癸○○、黃洪忠、徐榮宗、巳○○、辰○○
    、吳純鳳、午○○、壬○○、卯○○、廖保光、甲○○、許
    鎂、丙○○、吳家豪、吳榮堯等20人於警詢中陳述渠等失竊
    機車，及證人劉賢富於警詢中陳述同案被告李進發將切碎之
    車牌17面販售予廢五金回收場等情綦詳。且有如附表二所示
    之大型鐵剪、各式扳手等拆解機車用工具、及失竊之機車車
    牌20面、贓物認領保管單、3具引擎號碼遭磨損之引擎中座
    、及上開遭拆解之機車等扣案足資佐證。又上開機車引擎號
    碼既係以磨除後套裝頂拼之方式偽造，自足使公路監理機關
    對於車籍管理之正確性及失竊機車原車主發生損害。是本件
    事證明確，被告犯行堪以認定，應依法論科。
三、按機車引擎號碼係機車製造廠商之出廠標誌，為引擎之一部
    ，乃表示一定用意之證明，依刑法第220 條規定，應以私文
    書論，將失竊機車引擎號碼磨滅，再將合法舊機車上有引擎
    號碼之引擎中蓋套裝頂拼於贓車引擎上，乃具有創設一新的
    引擎號碼之性質，且此行為足以影響車輛製造商對其製造出
    廠車輛之識別與管理、公路監理機關對汽車車籍之管理及車
    主（或使用人）對於車輛之識別與所有權歸屬之認定，自足
    以生損害於各該他人。是核被告所為係犯刑法第349條第2項
    之故買贓物罪、第210條之偽造私文書罪。被告與李進發、
    鍾銀城間就偽造私文書之犯行，有犯意聯絡及行為分擔，均
    為共同正犯，被告先後多次偽造文書，及故買贓物，各均時
    間緊接，所犯各係構成要件相同之罪，顯係出於概括犯意為
    之，為連續犯以一罪論，並加重其刑；被告所犯上開二罪間
    ，有方法結果之牽連關係，為牽連犯，應從一重以連續偽造
    私文書罪處斷。公訴人認被告將失竊機車改掛合法之其他機
    車車牌，另涉犯刑法第212條之偽造特種文書罪，然查，偽
    造特種文書，須有「偽造」即無制作權而擅自制作之行為，
    而被告辛○○並未就原失竊機車車牌有何偽造行為，其改懸
    掛他車車牌，與偽造特種文書之構成要件並不相同，不能以
    該罪名相繩，惟此部分公訴人認與前開偽造文書罪有牽連關
    係，爰不另為無罪之諭知。又公訴人另認被告辛○○與李進
    發間就故買贓物有犯意之聯絡云云，然查辛○○就買入贓車
    及改裝後出售均自行經營，李進發僅無償借用其場所，並為
    其「跑腿」購買改裝需用之零件、出售切碎之贓車車牌，磨
    損引擎號碼、牽改裝後之贓車至指定地點，因而每輛改裝車
    自辛○○收受800元之報酬，此均經辛○○陳明，是應認李
    進發有偽造文書之共同犯意，但就故買贓物部分，尚難認為
    其有為自己故買贓物之意思而參與，且其未實施故買贓物之
    構成要件行為，是不應以李進發為辛○○故買贓物之共犯。
    原審審酌被告之品行、智識程度、生活狀況，及其犯罪動機
    、目的、手段、所得利益，及其以「借屍還魂」方式銷贓，
    造成日後被害人追贓困難，危害社會治安，並對於監理機關
    對車籍資料之管理影響甚鉅，暨其犯後坦承犯行，尚有悔意
    等一切情狀，依刑法第28條、第56條、第210條、第349條第
    2項、第55條、罰金罰鍰提高標準條例第1條前段，量處有期
    徒刑一年二月，以示懲儆。並說明扣案如附表二所示之大型
    鐵剪、各式扳手及電鑽等物，為被告辛○○所有供犯罪所用
    之物，應依刑法第38條第1項第2款宣告沒收，至扣案安全帽
    ，尚無證據證明為被告犯罪所得或供犯罪所用，無從沒收之
    。認事用法及量刑均無不合，被告上訴指摘原判決量刑過重
    ，非有理由，應予駁回。
四、移送併辦意旨略以：被告另於本件判決前之民國94年1月在
    台北市○○區○○路122號，以每輛機車新台幣3000元之代
    價向曾裕峰 (另行偵辦)故買贓物後，變造該機車之車牌及
    引擎號碼，涉有贓物、偽造文書犯行。被告前開犯行與本件
    犯罪時間緊接，手段相同，所犯罪名又同一，顯基於概括犯
    意反覆為之，為連續犯，屬裁判上之一罪，依審判不可分原
    則，該案應為起訴效力所及等語。惟查，本案事實案發時間
    為92年4月至5月，而移送併案事實犯罪時間為94年1月間，
    相隔近2年，時間並非密接，難認係基於概括犯意反覆為之
    ，核非連續犯，與本案即無裁判上一罪關係，應退由檢察官
    另行處理，檢察官上訴意旨以該併辦事實與本案事實有連續
    犯關係，為起訴效力所及，指摘原判決未及審酌，有欠允當
    云云，應認無理由，予以駁回。
據上論斷，應依刑事訴訟法第368條，判決如主文。
本案經檢察官吳國南到庭執行職務。
中    華    民    國    95    年    1     月    25    日
                  刑事第十八庭審判長法  官  吳昭瑩
                                    法  官  王麗莉
                                    法  官  楊貴雄
以上正本證明與原本無異。
如不服本判決，應於收受送達後十日內向本院提出上訴書狀，其
未敘述上訴之理由者並得於提起上訴後十日內向本院補提理由書
（均須按他造當事人之人數附繕本）。
                                    書記官  林淑貞
中    華    民    國    95    年    1     月    25    日
附錄：本案論罪科刑法條全文
刑法第210條
偽造、變造私文書，足以生損害於公眾或他人者，處五年以下有
期徒刑。
刑法第349條第2項：
搬運、寄藏、故買贓物或為牙保者，處五年以下有期徒刑、拘役
或科或併科一千元以下罰金。
附表一：
┌──┬─────────────┬─────┬───┐
│編號│  車牌號碼、車型及查扣物  │所  有  人│備  註│
├──┼─────────────┼─────┼───┤
│ 一 │車號BLQ─550號重型機車一輛│未  ○  ○│已領回│
│    │（引擎號碼SD25KF-117095） │          │      │
├──┼─────────────┼─────┼───┤
│ 二 │車號BLA─012號重型機車    │己  ○  ○│已領回│
│    │（引擎號碼5FJ-605436）    │          │      │
├──┼─────────────┼─────┼───┤
│ 三 │車號SF3─510號輕型機車    │庚  ○  ○│已領回│
│    │（引擎號碼5FH-715192）    │          │      │
├──┼─────────────┼─────┼───┤
│ 四 │車號BIU─579號重型機車    │子  ○  ○│已領回│
│    │（引擎號碼5NW-203792）    │          │      │
├──┼─────────────┼─────┼───┤
│ 五 │車號BKU─789號重型機車    │天誠有限公│已領回│
│    │（引擎號碼DG00000000）    │司        │      │
├──┼─────────────┼─────┼───┤
│ 六 │車號BLA─280號重型機車    │癸  ○  ○│已領回│
│    │（引擎號碼DH00000000）    │          │      │
├──┼─────────────┼─────┼───┤
│ 七 │車號BGS─629號重型機車    │喜慶有限公│已領回│
│    │（引擎號碼RG161130）      │司        │      │
├──┼─────────────┼─────┼───┤
│ 八 │車號NW3─655號重型機車    │丑  ○  ○│已領回│
│    │（引擎號碼SD25KF-118362） │          │      │
├──┼─────────────┼─────┼───┤
│ 九 │車號BIJ─305號重型機車    │巳  ○  ○│已領回│
│    │（引擎號碼SD25KD-103155） │          │      │
├──┼─────────────┼─────┼───┤
│ 十 │車號BPD─307號重型機車    │辰  ○  ○│已領回│
│    │（引擎號碼SD25KF-118290） │          │      │
├──┼─────────────┼─────┼───┤
│十一│車號MZI─253號重型機車    │ 丁○○○ │已領回│
│    │（引擎號碼GY6E-135797）   │          │      │
├──┼─────────────┼─────┼───┤
│十二│車號BLL─199號重型機車    │午  ○  ○│已領回│
│    │（引擎號碼5NW-402787）    │          │      │
├──┼─────────────┼─────┼───┤
│十三│車號BLN─336號重型機車    │壬  ○  ○│已領回│
│    │（引擎號碼5NW-205233）    │          │      │
├──┼─────────────┼─────┼───┤
│十四│車號BIK─036號重型機車    │卯  ○  ○│已領回│
│    │（引擎號碼5NW-136152）    │          │      │
├──┼─────────────┼─────┼───┤
│十五│車號BJI─922號重型機車    │包果設計開│已領回│
│    │（引擎號碼5NW-139026）    │發公司    │      │
├──┼─────────────┼─────┼───┤
│十六│車號ECL─667號輕型機車    │甲  ○  ○│已領回│
│    │（引擎號碼3XY-313549）    │          │      │
├──┼─────────────┼─────┼───┤
│十七│車號SF2─432號輕型機車    │寅  ○  ○│已領回│
│    │（引擎號碼3XY-057207）    │          │      │
├──┼─────────────┼─────┼───┤
│十八│車號SN5─522號輕型機車    │丙  ○  ○│已領回│
│    │（引擎號碼5FP14086）      │          │      │
├──┼─────────────┼─────┼───┤
│十九│車號DVX─935號輕型機車    │ 戊○○○ │已領回│
│    │（引擎號碼S810BB-501309） │          │      │
├──┼─────────────┼─────┼───┤
│二十│車號DVV─091號輕型機車    │乙  ○  ○│已領回│
│    │（引擎號碼SA10FF-139218） │          │      │
└──┴─────────────┴─────┴───┘
附表二
1.供套裝頂拼用之GAR-977號重機車牌壹面及引擎中座壹具
2.大型鐵剪壹台
3.砂輪機
4.電鑽壹把
5.榔頭壹支
6.T 型扳手捌支
7.六角扳手陸支
8.空氣壓縮機壹台
9.活動扳手貳支
10.尖嘴鉗貳支
11.固定扳手支
12.螺絲起子玖把
13.電盤拉桿壹支


司法院資訊處製作；財團法人民間司法改革基金會備份。
